【裁判字號】    92,交聲,607
【裁判日期】    920327
【裁判案由】    交管條例聲異
【裁判全文】
臺灣板橋地方法院交通事件裁定                    九十二年度交聲字第六七號
    原處分機關  交通部公路總局臺北區監理所板橋監理站
    異  議  人  甲○○
右列受處分人因違反道路交通管理處罰條例案件，對於交通部公路總局臺北區監理所
板橋監理站九十二年二月十八日板監五字第裁四一─Ｃ00000000號所為之裁
決處分，聲明異議，本院裁定如左：
    主  文
異議駁回。
    理  由
一、異議意旨略以：異議人即受處分人甲○○由台北往永和方向下永福橋時，向十字
    路口五十七巷轉彎，該路段並無設兩段式轉彎，因該路段並無兩段式轉彎標示，
    所以在直行綠燈時，前後方均無來車，才打方向燈向五十七巷口轉彎，結果遭該
    交警攔下，說是違規闖五十七巷口的紅燈並開罰單，而在第二次批示中又說成是
    面對圓形紅燈（實際是綠燈）仍逕予穿越路口向五十七巷口行駛，實有不服，因
    而聲明異議，請求撤銷原處分云云。
二、按汽車駕駛人，行經有燈光號誌管制之交岔路口闖紅燈者，處新臺幣一千八百元
    以上五千四百元以下罰鍰；次按汽車駕駛人，有違反第五十三條情形，除依原條
    款處罰鍰外，並予記違規點數三點，道路交通管理處罰條例五十三條、第六十三
    條第一項第三款分別定有明文。
三、查本件異議人即受處分人甲○○駕駛車牌號碼ＱＥＪ─五二九號重型機器腳踏車
    ，於台北縣永和市○○路五七巷口因「闖紅燈」違規經台北縣政府警察局永和分
    局，以第Ｃ00000000號違反道路交通管理事件通知單當場攔停舉發，依
    違反道路交通管理處罰條例第五十三條及道路交通安全規則第九十條、第一百零
    二條第一款處罰鍰新台幣一千八百元，並依同條例第六十三條第一項記違規點數
    三點等情，業經證人即當場開單舉發之台北縣政府警察局永和分局交通分隊警員
    乙○○到庭具結作證稱：「當時是執行路口交通，異議人自台北市來，經過福和
    路方向時是紅燈，他就是闖紅燈，沒有他所謂的兩段式左轉的問題。」、「（問
    ：該路口號誌，除了紅、黃、綠燈外，有無箭頭綠燈的指示？）沒有綠燈箭頭，
    只有單純的紅綠燈。」、「他是闖紅燈，下橋左轉進入五十七巷經過我面前，我
    就直接把他攔下，攔下後就開單。」、「（問：為何異議人說你們起初說是他違
    規兩段左轉，後來又改說是闖紅燈？）我沒有說他是兩段違規左轉，我一攔他下
    來就指著交通號誌跟他說『先生你看現在是什麼燈號』，當時燈號是紅燈。」、
    「（問：你是指著哪一個交通號誌？）福和路下橋的燈號。」、「我是指他下橋
    方向的那個紅燈。」等語甚明，並有舉發違反道路交通管理事件通知單影本一份
    可證，雖異議人否認闖紅燈，辯稱：「當天我下橋時是綠燈，我轉彎過去時才是
    紅燈，我沒有闖紅燈」、「他是指五十七巷的交通號誌是紅燈。」云云。然依據
    卷內異議人所繪現場圖及異議人於其上標示攔停當時所在位置觀之，證人乙○○
    攔停異議人車輛之位置確能清楚看見自路口左轉過來之車輛，應無誤判之可能，
    再參以證人即警員乙○○與異議人互不認識，衡情實無當面指著燈號硬賴異議人
    闖紅燈之可能，反之，因攔停當時雙方所在位置對立，異議人因角度誤差誤以為
    取締警員指錯燈號較有可能。是證人所言，較為平允可信，異議人所辯未闖紅燈
    云云，不足採信。又交通警員掣單舉發違反道路交通管理處罰條例所列之違規事
    實，本質上為行政處分，係公務員基於職務上權力，依法就特定之具體事件所為
    具有公法上效果之單方行政行為，基於公務員為公法上行為具有公信力之原則，
    該行政處分當可被推定為真正，其據以依法處分之事實認定亦為真正無誤，此與
    民事訴訟法第三百五十五條第二項規定：「文書依其程式及意旨得認作公文書者
    ，推定其為真正」之情形相同，本此公信原則，乃立法者賦予行政機關制定違反
    道路交通事件統一裁罰標準及處理細則，使勤務警員得當機處分（如該細則第二
    十三條）以達其維護交通秩序、安全之行政目的，反之，若謂公務員一切行政行
    為均需預留證據以證其實，則國家行政勢必窒礙難行，據此，刑事訴訟法就犯罪
    證據有關之規定中與屬行政秩序罰之交通違規裁罰本質不合之部分，自不在準用
    之列，從而，異議人既未就執勤警員之舉發有誤提出相關證據以供調查，本院亦
    查無任何證據足資證明其有捏造事實違法取締之情事，則執勤警員本其維護交通
    秩序、安全職責所為之舉發，自應受到合法、正確之推定。從而，原處分機關據
    以援引上開規定，裁處其罰鍰五千四百元，並予記違規點數三點，於法並無違誤
    或不當。本件聲明異議為無理由，應予駁回。
四、依道路交通案件處理辦法第十九條，裁定如主文。
中      華      民      國    九十二    年三      月    二十七    日
                              臺灣板橋地方法院交通法庭
                                      法  官  梁宏哲
右正本證明與原本無異
如不服本裁定應於送達後五日內向本院提出抗告狀
                                      書記官  鄔維玲
中      華      民      國    九十二    年      三      月    二十七    日


司法院資訊處製作；財團法人民間司法改革基金會備份。
